最高法院刑事判決　　　　　　一○○年度台上字第五二○四號
上　訴　人　黃○○
選任辯護人　張漢榮律師（法律扶助律師）
上列上訴人因妨害性自主案件，不服台灣高等法院中華民國九十
九年六月八日第二審判決（九十八年度上訴字第四三五二號，起
訴案號：台灣士林地方法院檢察署九十五年度偵字第一二四三五
號），提起上訴，本院判決如下：
    主  文
上訴駁回。
    理  由
按刑事訴訟法第三百七十七條規定，上訴於第三審法院，非以判
決違背法令為理由，不得為之。是提起第三審上訴，應以原判決
違背法令為理由，係屬法定要件。如果上訴理由書狀並未依據卷
內訴訟資料，具體指摘原判決不適用何種法則或如何適用不當，
或所指摘原判決違法情事，顯與法律規定得為第三審上訴理由之
違法情形，不相適合時，均應認其上訴為違背法律上之程式，予
以駁回。本件原判決撤銷第一審關於上訴人黃○○有罪部分之不
當判決，依想像競合犯規定，改判仍論處其故意對少年犯以藥劑
強制性交罪刑，已詳敘認定犯罪事實之依據及憑以認定之理由，
並對上訴人否認犯罪之辯詞，如何不足採信，均依據卷內資料予
以指駁說明，從形式上觀察，並無任何違背法令之處。查證據之
取捨及事實之認定，為事實審法院之職權，茍其所為判斷，無違
經驗法則或論理法則，即不能任意指為違法。原判決依據上訴人
對部分事實之陳述，即上訴人曾於被害人甲女（代號00000000，
姓名詳卷）不勝酒力時交付解酒藥丸予甲女服用，並曾拍攝甲女
之下體等。並依憑甲女之指證、證人即警員趙○○之證述，以及
勘驗上訴人手機之筆錄暨所下載之影片（畫面），台北市立聯合
醫院民國九十八年五月十九日北市醫陽字第09831772600 號函及
附件，行政院衛生署管制藥品管理局九十八年五月十八日管檢字
第0980004666號函、同局九十八年六月三十日管檢字第09800062
15號函、同局九十八年八月二十七日管檢字第0980008449號函，
行政院衛生署九十八年十二月二十五日衛署藥字第0980346796號
函，內政部警政署刑事警察局九十五年十一月十四日刑醫字第09
50150280號鑑驗書，現場照片，台北市政府警察局士林分局九十
八年七月一日北市警士分刑字第09831822600 號函等證據資料調
查之結果，綜合研判，認定上訴人明知甲女係十四歲以上未滿十
八歲之女子，仍於九十五年九月二十七日凌晨四時許，在台北市
○○路好樂迪KTV 內，於甲女不勝酒力時，取出含有第四級毒品
（亦為第四級管制藥品）成分苯巴比妥Phenobarbital 之藥劑，
佯稱是解酒保肝藥，供甲女服用，以此欺瞞方法使甲女施用；因
甲女更感頭暈，上訴人乃帶同甲女返回其位於台北市○○路居處
休息，並於甲女昏睡不醒人事，無法抗拒時，違反甲女之意願，
以其性器官插入甲女性器官，對甲女為性交之犯行。除敘明上訴
人交付予甲女服用之藥丸係前述第四級毒品而非保肝丸外；就儲
存於上訴人手機內之部分影像檔係甲女之下體，且係上訴人所拍
攝，亦詳述其理由，均有卷附證據可資覆按。所為之證據之取捨
及判斷，核無不合。上訴意旨就原審採證認事職權之適法行使，
徒以自己之說詞，再事爭辯，難認係適法之上訴第三審理由。又
觀諸原判決前後文意，可知第七頁(三)有關「97年9 月27日」之記
載，顯為「95年9 月27日」之誤植，因無礙於事實之認定或判決
之結果，且得以裁定更正，亦與判決理由矛盾之違法情形有間。
其次，刑事訴訟法第一百五十九條之三所謂「證明犯罪事實之存
否所必要」（下稱必要性），係指被告以外之人於檢察事務官或
司法警察（官）詢問時之陳述，係證明犯罪事實存在或不存在所
不可或缺，亦即已不能再從該陳述者取得證詞而言。原判決就甲
女之警詢陳述，已敘明如何具可信之特別情況之理由；有關「必
要性」之說明雖稍嫌簡略（見原判決第二、三頁）。然甲女自偵
查以迄第一、二審，經多方調查結果，均因所在不明而無法傳喚
或傳喚不到；觀諸起訴事實，甲女且係唯一親自經歷之人。其所
為之陳述與上訴人是否犯罪自屬攸關，而為證明犯罪事實之存否
所必要。原判決行文時稍有疏略，於判決之結果實不生影響，自
不得據為合法之第三審上訴理由。且甲女於案發時僅十六歲有餘
，智慮尚非成熟，係因其胞姊之介紹而認識上訴人，案發前雙方
已有逛街、購物，同往KTV 唱歌等情形，則甲女遭性侵害後，續
與上訴人有所互動，或未立即離開被害處所，尚與常理無違。以
上事實，且經原判決於上訴人被訴剝奪甲女行動自由，以及另對
甲女犯刑法第二百二十一條第一項強制性交部分，有所說明（此
部分原審維持第一審諭知上訴人無罪之判決後，已告確定）。原
判決未於前述有罪部分重複論列，與判決不載理由之違法情形亦
屬有別。其餘上訴意旨則未依卷內訴訟資料，具體指摘原判決如
何違背法令，亦與法律規定得為上訴理由之違法情形不相適合。
依上說明，上訴意旨指摘各情，均難謂符合首揭法定之上訴第三
審要件，其上訴違背法律上之程式，應予駁回。
據上論結，應依刑事訴訟法第三百九十五條前段，判決如主文。
中    華    民    國  一○○  年    九    月  二十二  日
                      最高法院刑事第十二庭
                          審判長法官  黃  正  興  
                                法官  許  錦  印  
                                法官  林  瑞  斌  
                                法官  陳  春  秋  
                                法官  謝  靜  恒  
本件正本證明與原本無異
                                      書  記  官  
中    華    民    國  一○○  年    九    月  二十七  日
                                                     M